臺灣高雄地方法院行政訴訟判決
110年度交字第377號
原      告  張存欽  


被      告  高雄市政府交通局

代  表  人  張淑娟  
訴訟代理人  蘇健義  
上列當事人間交通裁決事件，原告不服被告民國110年8月16日高
市交裁字第32-BZA194037號裁決，提起行政訴訟，本院判決如下
：
    主  文
原告之訴駁回。
訴訟費用新臺幣參佰元由原告負擔。
    事實及理由
一、程序事項：本件為交通裁決事件，依兩造所述各節及卷內資
    料所示，本件事證已臻明確，本院認無經言詞辯論之必要，
    爰依行政訴訟法第237條之7之規定，不經言詞辯論而為判決
    。
二、事實概要：原告於民國110年5月12日17時58分許騎乘車牌號
    碼000-000號普通重型機車（下稱系爭機車），在高雄市鳳
    山區光復路二段靠近鳳山行政中心附近，因有「汽車駕駛人
    未依規定使用方向燈」之違規行為，經民眾檢舉，由高雄市
    政府警察局鳳山分局（下稱舉發機關）員警填掣高市警交字
    第BZA194037號舉發違反道路交通管理事件通知單（下稱舉
    發通知單）逕行舉發。嗣原告於應到案日期前之110年6月23
    日向被告陳述不服，經被告函詢舉發機關後，認原告確有上
    揭違規行為，乃依行為時（下同）道路交通管理處罰條例（
    下稱處罰條例）第42條規定，於110年8月16日開立高市交裁
    字第32-BZA194037號裁決書（下稱原處分），裁處原告「罰
    鍰新臺幣（下同）1,200元」。原告不服，遂提起行政訴訟
    。
三、原告主張：
　㈠原告在停止線之前都有打方向燈，當時狀況記憶不清，原告
    只記得每次到停止線之前30公尺都有打方向燈。
　㈡被告提出之採證照片不具證據力，因採證照片上之違規時間
    日期模糊不清不明確、字體與大小位置均不盡相同，且採證
    照片內之背景影像（如交通號誌燈、黃色網狀線）與原告現
    場實地拍攝之照片不符，亦無顯示在檢舉人提供之影像中，
    足認該採證照片係經電腦加工變造，則依證據法則，該採證
    照片不具證據力。
　㈢檢舉人提供之影像亦不具證據力，因該影像係採用非固定式
    科學儀器所取得，檢舉器材是否有經檢驗合格請出示證明？
    又該影像係檢舉人本身違反交通法規（闖入交岔路口）、惡
    意尾隨偷拍侵犯原告自由及隱私且造成原告恐懼而取得，故
    該影像為違法採證，依證據法則，該影像不具證據力。
　㈣被告有適用法規不當之違誤，因光復路二段與150巷之路口係
    設有交通號誌燈之交岔路口，故本件應適用道路交通安全規
    則（下稱安全規則）第102條第1項第4款「車輛行駛至交岔
    路口，右（左）轉彎時，應距交岔路口30公尺前顯示方向燈
    」規定，而非適用同規則第91條第1項規定。
　㈤又採證照片及檢舉人提供之影像，僅有系爭機車進入路口停
    止線行駛中狀態，而無系爭機車於交岔路口交通號誌燈30公
    尺前有未打方向燈之行車影像，是依處理細則第23條，本件
    應不予舉發，然舉發機關卻違法逕行舉發。　
　㈥綜上，被告所為之原處分違法等語等語。並聲明：原處分撤
    銷。
四、被告則以：經檢視採證影片可見，畫面時間17:57:57-原告
    騎乘CJR-185號機車行駛光復路二段西向，右轉光復路二段1
    50巷時，未依規定使用方向燈…影片結束，足證原告車輛於
    上開時、地轉彎，確有未使用方向燈，違規屬實；再觀諸處
    罰條例第7條之1規定之立法理由，意指藉由民眾檢舉，提供
    員警查證之線索，尚無對外發生何法律效果，依上開規定，
    民眾檢具違規證據資料，尚須經主管或警察機關查證屬實，
    始得舉發，進而對外發生法律效果。又舉發機關受理民眾檢
    舉違反道路交通管理事件，經查證後依規定掣製舉發違反道
    路交通管理事件通知單，係屬處理細則第10條第2項第5款之
    民眾檢舉態樣，觀諸採證影片所載違規日期、違規時間及處
    理情形均記載清楚明確，嗣確經有員警查證處理，是該檢舉
    之真實性已無疑義。又採證影片畫面係錄影設備之機械作用
    ，乃真實保存當時錄影之真實內容所得，再由檢舉人將影片
    傳送警政機關，並非憑人之記憶轉述或事後排演而成，且與
    本案違規具事實關連性，並經員警檢視無誤，其影像尚無偽
    造或變造之疑，內容亦屬合理、正常，自得作為本件是否為
    合法裁決之憑據。經查，原告前揭110年5月12日之違規行為
    ，係由檢舉人於違規人行為終了日（110年5月12日）起7日
    內（檢舉日：110年5月12日）檢具科學儀器取得之蒐證影片
    證據資料，向警政機關提出檢舉，經員警查證屬實而逕行舉
    發，則本件舉發程序於法即無不合。是原告於前揭時間、地
    點確有「汽車駕駛人未依規定使用方向燈」之違規事實，被
    告據以裁處，洵無不合等語，資為抗辯。並聲明：原告之訴
    駁回。
五、本院之判斷：
  ㈠按「汽車駕駛人，不依規定使用燈光者，處1,200元以上3,60
    0 元以下罰鍰。」處罰條例第42條定有明文。次按「行車遇
    有轉向、減速暫停、讓車、倒車、變換車道等情況時所用之
    燈光及駕駛人之手勢，應依下列規定：1、右轉彎時，應先
    顯示車輛前後之右邊方向燈光，或由駕駛人表示左臂向上，
    手掌向右微曲之手勢。」、「汽車駕駛人，應依下列規定使
    用方向燈：2、左（右）轉彎時，應先顯示車輛前後之左（
    右）邊方向燈光；變換車道時，應先顯示欲變換車道方向之
    燈光，並應顯示至完成轉彎或變換車道之行為。」道路交通
    安全規則第91條第1項第1款、第109條第2項第2款亦定有明
    文。
  ㈡經查，原告有事實概要欄所載之交通違規行為一節，有被告
    提出之高雄市政府警察局鳳山分局110年10月12日高市警鳳
    分交字第11074302300號函、110年7月9日高市警鳳分交字第
    11072805800號函、111年3月16日高市警鳳分交字第1117120
    2500號函、採證照片及採證光碟等附卷可稽，並經本院當庭
    勘驗採證光碟，勘驗結果為「畫面時間17:57:57-原告騎乘C
    JR-185號機車行駛光復路二段西向，右轉光復路二段150巷
    時，未依規定使用方向燈…影片結束。」等情，有本院111 
    年3月8日勘驗筆錄在卷可查。故原告之違規事實，洵堪認定
    。
　㈢原告雖主張檢舉人以不當手段、不當採證、違法取證之方式
    提出之檢舉不足採信，原告於路口前30公尺處即已依規定使
    用方向燈後才轉彎，並無違規云云。惟查，「汽車駕駛人，
    應依下列規定使用方向燈：2、左（右）轉彎時，應先顯示
    車輛前後之左（右）邊方向燈光；變換車道時，應先顯示欲
    變換車道方向之燈光，並應顯示至完成轉彎或變換車道之行
    為。」道路交通安全規則第109條第2項第2款亦定有明文。
    縱使原告與路口前30公尺曾一度使用方向燈一節屬實（原告
    未舉證證明），但原告於轉彎過程中並未全程使用方向燈，
    業據本院勘驗屬實，足認原告主張騎乘機車轉彎時，已依法
    使用方向燈云云，於法不合，不足採信。又處罰條例第7條
    之2、違反道路交通管理事件統一裁罰基準及處理細則第22
    條第1項、第2項等規定所謂之科學儀器，僅需其獲得結果可
    還原現場情形及具有驗證性即為已足。而行車紀錄器具錄影
    功能，其獲得結果可還原現場情形及具驗證性，自屬前開規
    定所稱之科學儀器（臺北高等行政法院106年交上字第278號
    判決參照）。本院勘驗舉發機關檢附之檢舉民眾車輛行車紀
    錄器檔案，其畫面顯示自然連續不中斷，時間亦有完整呈現
    ，顯可還原系爭車輛違規當時之情形，故檢舉民眾行車紀錄
    器應為道路交通管理處罰條例第7條之2所稱之「科學儀器」
    ，是由該行車記錄器影像所擷取之照片自具有同等真實性，
    得作為合法裁決之憑據，而無再調查檢舉民眾行車紀錄器是
    否經檢驗合格之必要性。此外，檢舉人所提檢舉影片之畫面
    ，係錄影設備之機械作用，乃真實保存當時錄影之真實內容
    所得，再由檢舉人將影片傳送警政機關，並非憑人之記憶轉
    述或事後排演而成，且與本案違規具事實關連性，並經員警
    檢視無誤，其影像尚無偽造或變造之疑，內容亦屬合理、正
    常，檢舉人自得於原告前揭110年5月12日之違規行為終了日
    起7日內（檢舉日：110年5月12日）檢具科學儀器取得之蒐
    證影片證據資料，向警政機關提出檢舉，經員警查證屬實而
    逕行舉發，被告並得以之為合法裁決之憑據。故原告上開主
    張為無理由，不足採信。
  ㈣綜上所述，原告於上述時、地確有「汽車駕駛人未依規定使
    用方向燈」之違規行為，被告依處罰條例第42條規定，以原
    處分裁處原告「罰鍰1,200元」，於法有據。原告訴請撤銷
    ，為無理由，應予駁回。
六、本件判決基礎已臻明確，兩造其餘攻防方法及訴訟資料經本
    院斟酌後，核與判決結果不生影響，不另一一論述，併此敘
    明。
七、本件第一審裁判費為300元，應由原告負擔，爰確定第一審
    訴訟費用額如主文第2項所示。
據上論結，本件原告之訴為無理由，依行政訴訟法第237條之7、
第237條之8第1項、第237條之9第1項、第236條、第98條第1項本
文，判決如主文。
中　　華　　民　　國　　111 　年　　8 　　月　　31　　日
　　　　　　　　　行政訴訟庭　法　官　吳文婷
上為正本係照原本作成。　　　　　　　　　
如不服本判決，應於判決送達後20日內，向本院提出上訴狀並表
明上訴理由（原判決所違背之法令及其具體內容或依訴訟資料可
認為原判決有違背法令之具體事實），其未載明上訴理由者，應
於提出上訴後20日內向本院補提理由書（上訴狀及上訴理由書均
須按他造人數附繕本，如未按期補提上訴理由書，則逕予駁回上
訴），並應繳納上訴裁判費新臺幣750元。
中　　華　　民　　國　　111 　年　　8 　　月　　31　　日
                              書記官  洪嘉慧